---
title: "Aula 4- dados estratigráficos e ternários"
author: "Gabriel Bertolini"
date: "05/07/2021"
subtitle: "Reproduzindo Geociência"
output: html_document
editor_options: 
  chunk_output_type: console
---
# (geo-) Ciência de dados

- dados estratigráficos
- dados ternários


# dados estratigráficos

- pacote tidypaleo
- abstrações e funções otimizadas para dados estratigráficos

```{r}
#install.packages("tidypaleo")
#install.packages("ggtern")

library(tidyverse)
library(tidypaleo)

```

---
- Vamos explorar o pacote com os dados do artigo Santos et al., 2009

```{r}

distance <- read.csv("./dataset/santos_2009.csv") %>% 
  as_tibble()

```

- Pergunta 1: qual relação do Ni em função da distância ate o sill?

```{r}
distance %>%
  filter(!litho=="volcanic") %>% 
  ggplot(aes(x = Ni, y = lower))+ 
  geom_lineh()+
  geom_point(size=2,
             aes(color=litho))+
  scale_y_reverse()+
  geom_hline(yintercept = 0, col = "red", lty = 2, alpha = 0.7)+
  labs(x="Niquel")+
  theme_classic()

```

- Pergunta 2: o tipo de rocha afeta a interação entre sedimento e sill?
```{r}
distance %>%
  filter(!litho=="volcanic") %>% 
  select(lower,Co:Tm) %>% 
 # mutate(across(.cols=Co:Tm,as.numeric)) %>% 
  pivot_longer(cols =Co:Tm,
               names_to = "element", 
               values_to= "values") %>% 
  ggplot(aes(x = values, y = lower)) +
  geom_lineh() +
  geom_point() +
  scale_y_reverse()+
  geom_hline(yintercept = 0, col = "red", lty = 2, alpha = 0.7)+
  labs(y = "Depth (m)")+
  facet_wrap(~element,scales="free",nrow=1)+
  theme_classic()

```


---
## Estudo de caso 1

- Estudo de caso de petrofísica e petrologia de Bertolini et al. (2021)- busca entender a relação entre diagênese e petrofísica na interface lava-sedimento, com exemplo ns interação entre a Fm. Botucatu em contato e Fm. Serra Geral
- Estudo de caso em análise de reservatório

- 1) Explorar banco de dados "lvsd"
- 2 Qual relação entre as velocidades das ondas P- e S- nos arenitos? (Modele)
- 3) A porosidade controla a velocidade da onda sísmica? - (Modele)
- 4) A estratigrafia controla a a diagênese?
- 5) qual a relação entre a distancia até a lava e porosidade? e ondas sismicas?
- 6) qual relação da diagênese e distância até a lava?
- 7) e da provêniencia?

---

```{r}


## Respostas- Estudo de caso 1

# Estudo de caso 1```{r}
#library(devtools)
#install_version("ggplot2", version = "3.3.0", repos = "http://cran.us.r-project.org")

library(ggplot2)
library(tidyverse)
library(readxl)
library(tidypaleo)


lv<-read_csv("./dataset/petrophysics_bertolini_2020.csv") %>% 
  unite(sample,c("Sample", "a"),sep = "-")

sd_1<-read_excel("./dataset/petrography_bertolini_2020.xlsx",sheet=1)

lvsd<-left_join(lv,sd_1,by="sample") %>% 
      mutate(lava_1_base=lava_1,
         lava_1_top=lava_1_base-exp_1,
         lava_2_base=lava_2,
         lava_2_top=lava_2_base-exp_2,
          dis_1_top=lava_1_top-depth,
         dis_1_base=depth-lava_1_base,
         dis_2_top=lava_2_top-depth,
         dis_2_base=depth-lava_2_base,
         dis_l1=if_else(dis_1_base>0,dis_1_base,dis_1_top),
         dis_l2=if_else(dis_2_base>0,dis_2_base,dis_2_top),
         distance= case_when(is.na(dis_l2) | dis_l2<0 ~dis_l1,
                             dis_l1>dis_l2~dis_l2,
                             TRUE~dis_l1)) %>% 
  write.csv(file = "lvsd.csv")
  
#1 Explorar banco de dados "lvsd"

lvsd <- read_csv("lvsd.csv")

lvsd %>% str()
  
lvsd %>% group_by(well) %>% 
  summarise(across(starts_with("Por"), ~ mean(.x, na.rm = TRUE)))
  
lvsd %>% group_by(well) %>% 
  summarise(across(starts_with("Comp"), ~ mean(.x, na.rm = TRUE)))
  
  

#2 Qual relação entre as velocidades das ondas P- e S- nos arenitos? (Modele)


lvsd %>% 
  #drop_na(s_wave) %>% 
  ggplot(aes(x=p_wave,y=s_wave))+
  geom_point()+
  geom_smooth(method = "lm")+
  labs(title="Velocidade sísmica em arenitos da Fm. Botucatu")+
  xlab("Onda P")+
  ylab("Onda S")

#3 A porosidade controla a velocidade da onda sísmica? - (Modele)

lvsd %>% 
  drop_na(s_wave) %>%
  pivot_longer(cols = c(p_wave:s_wave),names_to = "var",values_to = "seismic_velocity") %>% 
  ggplot(aes(x=porosity,y=seismic_velocity))+
  geom_point()+
  geom_smooth(method = "lm")+
  facet_wrap(~var)+
  labs(title="Velocidade sísmica e porosidade arenitos da Fm. Botucatu")


#4 Qual a relação entre petrofisica e estratigrafia (well TG-227)?

lvsd %>%
  filter(well=="TG-227") %>% 
  pivot_longer(cols = c(p_wave:s_wave,porosity, density),names_to = "var",values_to = "value") %>%
  mutate(var=factor(var,levels = c("porosity","density","p_wave","s_wave"))) %>% 
  ggplot(aes(x = value, y = depth)) +
  geom_rect(mapping = aes(ymin = 283.45, 
                          ymax = 298.10, 
                          xmin = -Inf, 
                          xmax = Inf), 
            alpha = 0.2,
            alpha=0.5,
            fill = "gray",
            inherit.aes = FALSE)+
  geom_rect(mapping = aes(ymin = 298.10, 
                          ymax = 340, 
                          xmin = -Inf, 
                          xmax = Inf), 
            alpha = 0.2,
            alpha=0.3,
            fill = "lightyellow",
            inherit.aes = FALSE)+
  geom_hline(yintercept = c(283.45,298.10,340), col = "red", lty = 2, alpha = 0.7)+
  geom_lineh() +
  geom_point() +
  scale_y_reverse() +
  facet_geochem_gridh(vars(var), scales = "free") +
  labs(x = NULL, y = "Depth (m)",
       title = "Cretaceous Paraná Basin",
       caption=" Petrophysical attributes variation in well TG-227. Pale-yellow- Sandstone, Gray- Basalt, Bertolini et al., 2021")+
  theme_paleo()
  

#5 qual a relação entre a distancia até a lava e porosidade? e ondas sismicas?

lvsd %>% 
  pivot_longer(cols=c(porosity,s_wave,p_wave),names_to = "var",values_to = "values") %>% 
  ggplot(aes(x=distance,y=values))+
  geom_point(aes(color=well))+
  scale_x_log10()+
  geom_smooth(method = "lm")+
  facet_wrap(~var,scales="free")

#6 qual relação da diagênese e distância até a lava?

lvsd %>% 
  pivot_longer(starts_with("cem"),names_to = "var",values_to = "values") %>% 
  ggplot(aes(x=distance,y=values))+
  geom_point(aes(color=well))+
  scale_x_log10()+
  geom_smooth(method = "lm")+
  facet_wrap(~var,scales="free")

lvsd %>% 
  pivot_longer(starts_with("con"),names_to = "var",values_to = "values") %>% 
  ggplot(aes(x=distance,y=values))+
  geom_point(aes(color=well))+
  scale_x_log10()+
  geom_smooth(method = "lm")+
  facet_wrap(~var,scales="free")

#7  e da provêniencia?
lvsd %>% 
  pivot_longer(starts_with(c("qtz","f","lt")),names_to = "var",values_to = "values") %>% 
  ggplot(aes(x=distance,y=values))+
  geom_point(aes(color=well))+
  scale_x_log10()+
  geom_smooth(method = "lm")+
  facet_wrap(~var,scales="free")

lvsd %>% 
  pivot_longer(starts_with("gm"),names_to = "var",values_to = "values") %>% 
  ggplot(aes(x=distance,y=values))+
  geom_point(aes(color=well))+
  scale_x_log10()+
  geom_smooth(method = "lm")+
  facet_wrap(~var,scales="free")
```

--- 
## GGTERN

- Pacote ggtern para plotar diagramas ternários
- Utiliza a mesma estrutura do ggplot2

```{r}
#install.packages("ggtern")
library(ggtern)
```

---
- Vamos explorar o pacote com o banco de dados de granutis Bonin et al., 2020

```{r}
dados <- read.csv("./dataset/geoquim_granite.csv", header = TRUE, sep = ";") %>% 
  as_tibble()

```

- Qual relação entre tipos de feldspatos os ambientes tectônicos

```{r}
dados %>% 
  ggtern(aes(x=Ab,y=An,z=Or))+
  geom_point()

dados %>% 
  ggtern(aes(x=Ab,y=An,z=Or,col=Tectonic_setting))+
  geom_point()

dados %>% 
  ggtern(aes(x=Ab,y=Or,z=An,col=Tectonic_setting))+
  geom_point()+
  facet_wrap(~Tectonic_setting)

```












---
## Estudo de caso 2

-- O estudo pioneiro de Elkins, L. T. & Grove, T. L (1990) "Ternary Feldspar Experiments and Thermodynamic Models American Mineralogist"
-- Elkins, L. T. & Grove, T. L. Ternary Feldspar Experiments and Thermodynamic Models American Mineralogist, Mineral Soc America, 1990, 75, 544-559

- 1) Explorar banco de dados "Feldspar"
- 2) Existe relação entre os teores dos componentes Ab, An e Or em feldspatos com:

-- a) Tipos de feldspato?
-- b) Temperatura?
-- c) Pressão?

- 3) Modelar isotermas e isóbaras

---
```{r}
#1 - Explorar 
data(Feldspar)
Feldspar

View(Feldspar)  # Abre janela estilo excel ou então, selecionar objeto-banco de dados e apertar F2

Feldspar %>% str()

Feldspar %>% 
  group_by(Feldspar) %>% 
  summarise(mean_Ab=mean(Ab),
            mean_An=mean(An),
            mean_Or=mean(Or))
  

#2a - Tipos de Feldspato

ggtern(data=Feldspar,aes(x=An,y=Ab,z=Or)) +
  ggplot2::geom_point(aes(color=Feldspar))

#2b - Temperatura?

ggtern(data=Feldspar,aes(x=An,y=Ab,z=Or)) + 
    ggplot2::geom_point(aes(color=T.C))+
    facet_wrap(~Feldspar)

#2c - Pressão?
ggtern::ggtern(data=Feldspar,aes(x=An,y=Ab,z=Or)) + 
    ggplot2::geom_point(aes(color=P.Gpa))+
    facet_wrap(~Feldspar)

#3 - Modelo

ggtern(data=Feldspar,aes(x=An,y=Ab,z=Or)) + 
    ggtern::geom_crosshair_tern(aes(color=T.C,
                   shape=Feldspar,
                   size=P.Gpa))



```
