---
title: "Aula 6 - Dados espaciais"
author: "Gabriel Bertolini"
date: "18/07/2021"
output: html_document
editor_options: 
  chunk_output_type: console
---

# Dados espaciais

- Dados espaciais apresentam peculiaridades em relação aos objetos que havíamos trabalhado anteriormente
- Para trabalhar com dados espaciais, devemos utilizar pacote sf (ou outros como STARS, RASTER, TERRA)

- Quais são as informações necessárias para configurar um dado espacial
 - Coordenadas (geográficas ou projetada)
 - Coordinate Reference System (CRS) 
 - Vamos usar como exemplo o banco de dados "volcano"

```{r}
volcano<-read_excel("./dataset/volcano.xlsx") %>% 
  as_tibble()

View(volcano)
```
---

- BD apresenta colunas latitude e longitute em coordenadas geográficas em graus decimais 
- Primeiro vamos importar pacote sf que vai transformar esse banco de dados em objeto espacial
- Função "st_as_sf" transforma banco de dados em dados espaciais
  - definir qual coluna é o x e y / long e lat no parâmetro coords

```{r}
#install.packages("sf")
#install.packages("mapview")

library(sf) # Pacote que ensina o R a trabalhar com dados espaciais
library(tidyverse)
library(readxl)
library(mapview) # pacote para visualização rapida de dados espaciais


volc<-read_excel("./dataset/volcano.xlsx") %>% 
      as_tibble() %>% 
      st_as_sf(coords=c("longitude","latitude"),
               crs=4326)



# como setar sistema de coordenada?

volc %>% 
  filter(region=="South America") %>% 
  mapview(zcol="primary_volcano_type")


```
---

- Sistema de referência do banco de dados é WGS-84 lat/long
- Vamos pesquisar qual o codigo desse sistema no site "https://epsg.io/"
- Podemos trocar o sistema por algum sistema de coordenadas projetada, usando a função st_transform()

```{r}
volc<-volcano %>% st_as_sf(coords=c("longitude","latitude"),
                     crs=4326) # WGS 84

volc<- volcano%>%
              mutate(X=longitude,
                  Y=latitude) %>% 
              dplyr::select(X,Y,longitude,latitude) %>% 
                    st_as_sf(coords=c("longitude","latitude"), 
                          crs=4326) %>% 
                  st_transform(crs = 3857) %>% 
                  st_transform(crs=4326)
                  dplyr::select(X,Y)
  
  # WGS84 projetada (pseudo-mercator)

```
---

- pacote SF apresenta uma série de funções para lidar com GIS, por exemplo
  - st_as_sf() - Converter Banco de dados para dados espacial
  - st_read() - Ler arquivos 
  - st_transform() - Transformar sistema de coordenada
  - st_intersection() - Clip
  
---
- Vamos plotar esses dados e ver como ficar..
- para isso, vamos utilizar o pacote de mapas interativos mapview()



```{r}
library(mapview)
volcano %>% st_as_sf(coords=c("longitude","latitude"), 
                     crs=4326) %>% 
            mapview()
```
---
- parâmetro zcol ="nome_da_coluna" adiciona cor ao pontos
```{r}
library(mapview)
volcano %>% 
  st_as_sf(coords=c("longitude","latitude"), crs=4326) %>% 
  mapview(zcol="elevation")

```

--- 
# Exercício 1
- Mapear vulcões com maior georisco associados a populações de 5, 10 e 30 km de stratovulcoes na África

# 5km
```{r}

volcano %>% mutate(pop_5km=as.double(population_within_5_km),
                   pop_5km=if_else(pop_5km==0,0,log10(pop_5km))) %>% 
  st_as_sf(coords=c("longitude","latitude"), crs=4326) %>% 
  mapview(zcol="pop_5km")
```

# 10km
```{r}
volcano %>% mutate(pop_10km=as.double(population_within_10_km),
                   pop_10km=if_else(pop_10km==0,0,log10(pop_10km))) %>% 
  st_as_sf(coords=c("longitude","latitude"), crs=4326) %>% 
mapview(zcol="pop_10km")
```

# 30km
```{r}

volcano %>% mutate(pop_30km=as.double(population_within_30_km),
                   pop_30km=if_else(pop_30km==0,0,log10(pop_30km))) %>% 
  st_as_sf(coords=c("longitude","latitude"), crs=4326) %>% 
mapview(zcol="pop_30km")


```


# Exercício 2
- Mapear tipos de vulcões

# 5km
```{r}
library(stringr)
volcano %>% 
  mutate(primary_volcano_type = str_to_lower(primary_volcano_type),
         primary_volcano_type = str_replace(primary_volcano_type, " ", "_"),
         primary_volcano_type = str_replace(primary_volcano_type, "\\s*\\([^\\)]+\\)", ""),
         primary_volcano_type = str_replace(primary_volcano_type, "[:punct:]", "")) %>% 
  st_as_sf(coords=c("longitude","latitude"), crs=4326) %>% 
  mapview(zcol="primary_volcano_type")


```



---
# API de dados

- Pacote geobr (Ver dados disponíveis em https://github.com/ipeaGIT/geobr)
- Pacote compila diversos bancos oficiais do BR (??geobr::intro_to_geobr)
- codigo IBGE dos municipios BR (https://www.ibge.gov.br/explica/codigos-dos-municipios.php)

```{r}
#install.packages("geobr")
library(geobr)

# Dados do pacote GEOBR estão no CRS oficial do Brasil SIRGAS 2000 (CRS=4674)
# Porto Alegre = 4314902

# Download e conversao para UTM22 do limite do municipio de Porto Alegre-RS
poa <- read_municipality(code_muni= 4314902) %>% 
  st_transform(crs=32722)

# Download e conversao para UTM22 do limite dos estados brasileiros
uf<-read_state("all",year=2017) %>% 
  filter(abbrev_state %in% c("RS","SC","PR"))%>% 
  st_transform(crs=32722)

# Download e conversao para UTM22 do limite dos estados brasileiros
BRASIL<-read_country(year = 2017) %>% 
  st_transform(crs=32722) 



uf %>% 
  st_intersection(.,poa) %>% 
  ggplot()+
  geom_sf()



  ggplot()+
  geom_sf(data=BRASIL,fill="black",col="white")+
  geom_sf(data=uf,fill="red",alpha=0.5)+
  geom_sf(data=poa,col="black",fill="blue")

```


# Exercício 3

- Fazer mapa geológico de alguma cidade do RS usando banco de dados "riograndedosul_lito.shp
- Exemplo de como importar shapefiles diretamente no R
- Função sf::st_read()



```{r}
# PASSO 1
# BAIXAR
# TRANSFORMAR CRS
# CLIPAR

# Mapa CIDADE
poa <- read_municipality(code_muni= 4314902) %>% 
  st_transform(crs=32722)

# GEO
GEO<-st_read("./SHAPES/riograndedosul_lito.shp") %>% 
  st_transform(crs=32722) %>% 
  st_intersection(.,poa) %>% 
  mutate(NOME=factor(NOME_UNIDA,
                     levels=c("Depósitos aluvionares","Depósitos de barreira holocênica - Depósitos de praiais e cristas lagunas","Depósitos eluviais e coluviais","Depósitos de turfeira","Depósitos de barreira holocênica - depósitos deltáicos","Depósitos de planície de inundação",
                       "Arroio dos Ratos","Serra do Herval","Metagranitóides foliados","Cerro Grande"),
         labels=c("Depósito Quaternário","Depósito Quaternário","Depósito Quaternário","Depósito Quaternário","Depósito Quaternário","Depósito Quaternário","Gnaisse Arroio dos Ratos","Granito Serra do Herval","Granitoides Foliados","Granito Cerro Grande")))

# STR
STR<-st_read("./SHAPES/riograndedosul_estrut.shp") %>% 
  st_transform(crs=32722) %>% 
  st_intersection(.,poa)


# PASSO 2 (MAPA)
#install.packages("ggspatial")
library(ggspatial)


ggplot()+
  geom_sf(data=GEO,aes(fill=NOME))+
 # scale_fill_manual(values=c("wheat1","wheat2","wheat3","yellow1","yellow2","yellow3","red1","purple4","red4","blue3"))+
  scale_fill_manual(values=c("wheat1","red1","purple4","red4","blue3"))+
  geom_sf(data=STR)+
  labs(fill="Unidades estratigráficas",
       y="Norte (m)",
       x="Leste (m)")+
  annotation_scale(location = "bl") +
  annotation_north_arrow(location = "tr", which_north = "true")

```



