---
title: "Aula 2 - Manipulando banco de dados"
author: "Dr. Gabriel Bertolini"
date: "2022-10-19"
output: html_document
editor_options: 
  chunk_output_type: console
---

# Instalando bibliotecas
```{r}
#install.packages("ggtern")
#install.packages("devtools")

```

# Funções auxiliares R Base

```{r}
vetor<-c(1.1,4.2,2.9,9,1,4,5,0.0001,NA)


mean(vetor,,na.rm=TRUE) #média

sd(vetor) # desvio padrão
min(vetor) # minimo
max(vetor) # maximo

length(vetor) # extensão

A<-seq(from=pi,
    to=pi^2,
    by=pi/4) # cria sequencia de valores

length(A)

PER<-rnorm(n=1000000,mean=350,sd=5)

mean(PER)
sd(PER)

# gerador de numeros randomicos
rep(c("A","B","C"), 2) # gera repetições



```

# Exercício

1) Criar função do erro padrão com diferentes sigmas:

SE= desvio padrão*intervalo de confiança / raiz(numero de amostras)

```{r}
SE<-function(vetor,IC){
  
  SE<-(sd(vetor)*IC)/sqrt(length(vetor))
  
  SE
}
```


# TIDYVERSE
# Instalando pacotes
```{r}

#install.packages("tidyverse",dependencies = TRUE)
#install.packages("readxl",dependencies = TRUE)
```

# Importar bibliotecas
```{r}
library(tidyverse)
library(readxl)
```


# Funções básicas manipulação de dados
```{r}

GRA<-read.csv("./dataset/geoquim_granite.csv",
         sep=";")




#%>%  # Pipe - encadeamento de funções CTRL+SHIFT+M
#%in% # seleciona dentro de vetor
  

as_tibble(GRA)

GRA<-read.csv("./dataset/geoquim_granite.csv",
         sep=";")


GRA %>% 
  as_tibble() %>% # Transformar em tibble
  select(Tectonic_setting,SiO2:MnO,-Al2O3) %>% 
  filter(Tectonic_setting=="CONTINENTAL FLOOD BASALT",
         SiO2<60,
         SiO2>50,
         TiO2>1) 

GRA %>% 
  as_tibble() %>% 
  filter(Tectonic_setting %in% c("OROGENIC BELT",
                                 "INTRAPLATE VOLCANICS",
                                 "ARCHAEAN CRATONS",
                                 "CONVERGENT MARGIN")) %>% 
  mutate(new_si=log(SiO2),
         new_alcales=K2O+Na2O+CaO,
         new_alcales=round(new_alcales,digits = 3)) %>% 
  select(Tectonic_setting,starts_with("new_"))


    
select() # selecionar colunas
filter() # filtrar colunas
mutate() # criar colunas
group_by() # agrupar fatores
round(.,digits=2) #Arredondar
count() # contar 
as_tibble() # transforma em dataframe tipo tibble


```


 
#1.1 Importação de dados de um banco CSV
```{r}
BD1<-read.csv(file="./dataset/geoquim_granite.csv",
         sep=";") %>% 
     as_tibble()  
  
class(BD1) #Checando classe
str(BD1) #Checou estrutra
names(BD1) #Checar nomes
```

#1.2 Importação de dados de um excel
```{r}
readxl::read_excel("dados_santos2009.xlsx") %>% 
  as_tibble()
```

#2 Tidytuesday
<https://github.com/rfordatascience/tidytuesday/blob/master/data/2020/2020-05-12/readme.md>

```{r}

volc<-read_excel("./dataset/volcano.xlsx") %>% 
  as_tibble()

# select()
volc %>% select(volcano_name,-country,latitude:elevation)
volc %>% select(!latitude:elevation)
volc %>% select(start_with("population"))
volc %>% select(contains("within"))

#- **stars_with()**: colunas que começam com um prefixo
#- **ends_with()**: colunas que terminam com um sufixo
#- **contains()**: colunas que contêm uma string
#- **last_col()**: última coluna

# filter()
volc %>% select(volcano_name,country,latitude:elevation) %>% 
         filter(country== "Antarctica")

volc %>% select(volcano_name,country,latitude:elevation) %>% 
         filter(!country== "Chile") %>% 
         filter(elevation>1000) %>% 
         filter(latitude>0) %>% 
         filter(longitude>0)

# %in% comando logico para declarar vetores para filter

volc %>% select(volcano_name,country,latitude:elevation) %>% 
         filter(!country %in%  c("Chile","Argentina","Japan"))

# | ou
# & e

volc %>% 
  select(volcano_name, country, latitude:elevation) %>% 
  filter(country == "Antarctica" | latitude < 10)

volc %>% 
  select(volcano_name, country, latitude:elevation) %>% 
  filter(country == "Antarctica" & elevation > 500)


# mutate()

volc %>% 
  select(volcano_name, country,last_eruption_year) %>% 
  filter(!last_eruption_year== "Unknown") %>% 
  mutate(last_eruption_year=as.numeric(last_eruption_year),
         ultima_erupcao=(2022-last_eruption_year),
         ultima_erupcao_milhar=ultima_erupcao/1000,
         ultima_erupcao_milhao=ultima_erupcao/1000000)  


# Count
volc %>% 
  count(country) %>% 
  arrange(desc(n))

volc %>% 
  count(country) %>% 
  arrange(n)

# Group_by 
volc %>% 
  filter(!last_eruption_year=="Unknown") %>% 
  group_by(last_eruption_year,country) %>% 
  count(last_eruption_year,sort = TRUE) %>%   ungroup()

# Summarise
volc %>% 
  group_by(country) %>% 
  summarise(n=n(),
            media_pop_5km=mean(population_within_5_km),
            sd_pop_km=sd(population_within_5_km),
            se_pop_5km=SE(population_within_5_km,1),
            max_pop_5km=max(population_within_5_km),
            min_pop_5km=min(population_within_5_km)) %>% 
  arrange(desc(media_pop_5km)) %>% 
  filter(n>15) 

#n=958
#47860±19299 pessoas(sigma 2)
#47860±9650 pessoas(sigma 1)


```


#3 Exercicio

- 1) Em qual país existem mais vulcões? 
```{r}
volc %>% 
  count(country,sort=TRUE)


volc %>% 
  group_by(country) %>% 
  summarise(n=n()) %>% 
  arrange(desc(n))

```

- 2) Nesse país, qual o tipo de vulcão mais comum? 
```{r}
volc %>% 
  filter(country=="United States") %>% 
  count(primary_volcano_type,sort=TRUE)

```

- 3) Na América do Sul, quantos e quais vulcões entraram em erupção em 2020?

```{r}
volc %>% 
  filter(region=="South America",
         last_eruption_year==2020) %>% 
  count(volcano_name,sort=TRUE)


```



- 4) Quais os países nos quais os vulcões apresentam maior risco para a população local (até 100 km)? Filtre países em que existam mais de 20 vulcões.


```{r}

volc %>% 
  group_by(country) %>% 
  summarise(n=n(),
            media=mean(population_within_100_km),
            se=SE(population_within_100_km,2)) %>% 
  filter(n>20) %>% 
  arrange(desc(media))


```


# CASE WHEN

```{r}


volc %>% 
  mutate(rocha=case_when(
    major_rock_1 %in% c("Andesite / Basaltic Andesite","Basalt / Picro-Basalt" ,"Trachyte / Trachydacite","Trachyandesite / Basaltic Trachyandesite")~"vulcanica basica",
    major_rock_1 %in% c("Phonolite","Foidite","Trachybasalt / Tephrite Basanite","Phono-tephrite /  Tephri-phonolite")~"vulcanica alcalina",
    TRUE~"volcanica acida")) %>% 
  count(rocha)

COLUNA="ALGUMACOISA"~"OUTRACOISA",
COLUNA="TRUMBICO"~"TRECO",

unique(volc$major_rock_1)


```









- 1) Em qual país existem mais vulcões? 
```{r}
volc %>% 
  group_by(country) %>% 
  count(country,sort = TRUE) 
```

- 2) Nesse país, qual o tipo de vulcão mais comum?  
```{r}
volc %>% 
  filter(country=="United States") %>% 
  count(primary_volcano_type,sort=TRUE)
```

- 3) Na América do Sul, quantos e quais vulcões entraram em erupção em 2020?  
```{r}
volc %>% 
  select(region,volcano_name,country,last_eruption_year) %>% 
  filter(region=="South America",
         last_eruption_year =="2020") %>% 
  count(volcano_name,country,last_eruption_year)

```

- 4) Quais os países nos quais os vulcões apresentam maior risco para a população local (até 15 km)? Filtre países em que existam mais de 2 vulcões.
```{r}
volc %>% 
  select(country,population_within_5_km,volcano_name) %>% 
  group_by(country) %>% 
  summarise(n=n(),
            media_pop=mean(population_within_5_km),
            sd_pop=sd(population_within_5_km),
            max_pop=max(population_within_5_km),
            min_pop=min(population_within_5_km)) %>% 
  filter(n>2) %>% 
  arrange(desc(media_pop))


volc %>% 
  select(country,primary_volcano_type,population_within_10_km,volcano_name) %>% 
  group_by(primary_volcano_type) %>% 
  summarise(n=n(),
            media_pop=mean(population_within_10_km),
            sd_pop=sd(population_within_10_km),
            max_pop=max(population_within_10_km)) %>% 
  filter(n>25) %>% 
  arrange(desc(media_pop))
```




