---
title: "Aula 1 - funcionalidades básicas"
output: html_document
editor_options: 
  chunk_output_type: console
---

# Como trabalhar no Rstudio

- Console vs. Rstudio
  - R = linguagem desenvolvida para computação estatística
  - Rstudio = editor/ambiente para R
      - inúmeros recursos adicionais
      - o que vamos ver no curso é apenas uma fração minúscula do que ele oferece
      - desde análise estatística até escrita de uma tese
      - documentos, sites, apresentações, etc.
      - fundo preto
      
- Painéis
  - Script

  - Console = respostas do que a gente pergunta para o R - o output
  - File = navegador dos arquivos do computador
  - Plot = salvar, dar zoom
  - Help
  
- Criando projeto "Intensivão R"
  
- Rmarkdown file
  - Knit
  - Chunk
  - Atalho: Ctrl + Alt + I
  - Comentários "##"
  - Atalho <- : Alt-


# R como calculadora

```{r}
5 + 2 #soma

10 - 8 #subtração

8.2 / 2 #divisão

5 * 2 #multiplicação

5 ** 3 #elevado ao cubo
5 ^ 3

sqrt(81) #raiz quadrada

exp(8) 

log(5)

log10(5)

pi

5 + (3 * 5 / 2) #operações mais elaboradas
```


# Criar variáveis
## Tipos e atribuição de objetos

numeric ou double - decimal
integer - inteiro
factor - categórica
"character" - texto
boleano - binário


# Objetos

<- Criar objeto
=  Criar objeto

```{r}


  
myNumber<-5 #Camel case - prática de escrever palavras ou frase, onde cada palavra é iniciada com maiúsculas e unidas sem espaços
myNumber = 5

myNumber

myNumber <- 7.1

calculo <- 5 + (3 * 5 / 2)
myNumber * calculo

2^2 # potenciação

sqrt(2^2) # raiz



# tipos de variáveis
myInteger <- as.integer(myNumber) # transformar objeto em inteiro
myInteger <- is.integer(myNumber) # perguntar se o objeto é inteiro
myInteger

#myWord = "7" #erro
#myWord * 2
myWord <- "geologia" #string- texto puro
myWord
is.character(myWord)

mySentence <- "esta é a minha frase"
mySentence

myFactor <- factor(myWord) #valor categórica, com vários níveis
myFactor
is.factor(myFactor)

#o R também trabalha com classes lógicas, TRUE or FALSE
#variável boleana (binária, lógica)

myTRUE <- TRUE
4 == 4 #4 é igual a 4?
a<-4
a==4


#qual a estrutura dessas variáveis?
class(myNumber) #variável numérica - qualquer número DECIMAL
class(myInteger) #variável numérica - número INTEIRO
class(myWord) #variável caracter
class(myFactor) #fator
class(mySentence)
class(myTRUE) #variável lógica

```


# Operadores lógicos
```{r}

> # Maior
>= #Maior igual
< # Menor
<= # Menor igual
== # igual
!= # diferente
$ # Indexador de coluna
| # OU
& # E
%in% # dentro de um vetor

```


# Vetores: objetos que contêm uma sequência de elementos/variáveis

```{r}
myNumbers <- c(1, 2, 3, 4, 5) #vetor - forma de concatenar uma serie de dados

myNumbers2 <- 1:5
myNumbers3 <- seq(from=1,to=10,by=0.5)

myNumbers3[3]

myNumbers3[myNumbers3 > 3]
myNumbers[myNumbers >= 3]
myNumbers[myNumbers!= 3]

myNumbers3[myNumbers3 > 3]

myWords = c("geoquímica", "estrutural", "estratigrafia") #strings - fator
myWords
myWords[3]
myWords[4]

#Operações em vetores

meuVetor <- seq(85, 274, by = pi)

#quanto menor o desvio padrão, mais homogênea é a amostra
length(meuVetor)
(n <- length(meuVetor))

dp <- sd(meuVetor) #indica o grau de variação de um conjunto de elementos


SE <- dp / sqrt(n)
SE #medida de variação de uma média amostral em relação à média da população

#desvio padrão trata de um índice de dispersão da amostra em relação à média
#erro padrão é uma medida que ajuda a avaliar a confiabilidade da média calculada
```


# Matrix - dataframes

```{r}
myMatrix <- matrix(1:6,nrow=3) 
myMatrix

y <- seq(1, 7, by = 1)
myMatrix2 <- matrix(y, nrow = 3, ncol = 2)
myMatrix2

#indexação
myMatrix[,1] #coluna 1
myMatrix[1,] #linha 1
myMatrix[2,2]

#juntar colunas de dois vetores para formar uma matrix
x <- 1:4
y <- 10:13

cbind (x,y) #cbind = Column Bind
#as colunas devem ter o mesmo número de linhas

rbind(x, y) #rbind = Row Bind

matriz <- cbind(x, y)
matriz #matrix matemática

df <- as.data.frame(matriz)
df #banco de dados

class(matriz)
class(df)

str(df) # Estruturas
length(df)

# Indexação

df$y
length(df$y)

x <- 1:4
y <- 10:13

DF2<-as.data.frame(cbind (x,y))

DF2$y

#lista
#matrizes empilhadas
x <- 1:4
y <- 10:13
z <- 2:7
myList <- list(x, y, z)
myList[[2]]
myList[[3]][2]

myLists <- list(matriz,z)
myLists[[1]][3,2]
```


# Funções

maneira útil para automatizar processo

função para verificar se um dado valor é maior do que outro

```{r}

maior <- function(parametro1, parametro2) {
  if (parametro1 < parametro2) 
    {return(parametro2) } 
  else {return(parametro1)}
}

soma<-function(A,B){
  
  A+B
  
}

a = 4
b = 10

maior(2,39)

maior(parametro1 = 4, parametro2 = 10)
maior(parametro1 = b, parametro2 = a)
maior(b, a)


```

# Exercícios

1. Crie um vetor numerico e selecione:
  a) A 4 posição;
  b) Filtre por alguma variável;

2. Crie uma dataframe com:
  a) 4 colunas: numerica, inteiros, caractere e booleana
  b) Filtre por alguma variável;
 
3. Crie uma função com a seguinte expressão matemática X²+2Y+17
4. Crie uma função para o erro padrão
```{r}
SE<-function(VETOR,IC){
  
  DP<-sd(VETOR)
  N<-length(VETOR)
  
  SE<-(DP*IC)/sqrt(N)
  
  SE
  
}

PERM<-rnorm(n=10000,mean=350,sd=5)

SE(PERM,IC=2)

```



# Atalhos
Alt + - (hífen): cria o símbolo de atribuição "<-" no seu script.

Ctrl + Shift + M: cria o operador %>% (pipe) do pacote dplyr no script.

Ctrl + Shift + C: Comenta ou descomenta a linha de código ou a seleção atual.

Ctrl + Shift + K: Compilar em PDF no Markdown.

Ctrl + Shift + H: opção para alterar o diretório de trabalho

Ctrl + Shift + R: Insere uma nova seção de código.

Ctrl + Shift + N: abre um novo script

Ctrl + Alt + R: executa o código inteiro

Ctrl + Alt + E: executa o código a partir da linha atual

Ctrl + Alt + P: executa o próximo chunk

Ctrl + L: limpar o console

Ctrl + F: localizar e substituir

Esc: interrompe o comando atualmente em execução. 

